【裁判字號】    92,交訴,53
【裁判日期】    920716
【裁判案由】    公共危險等
【裁判全文】
臺灣新竹地方法院刑事判決                          九十二年度交訴字第五三號
    公  訴  人  臺灣新竹地方法院檢察署檢察官
    被      告  戊○○
右列被告因業務過失致死案件，經檢察官提起公訴（九十一年度偵字第七０四七號）
及以同一案件移
        主  文
戊○○因過失傷害人，處有期徒刑月；又駕駛動力交通工具肇事，致人受傷而逃逸
，處有期徒刑拾月。應執行有期徒刑壹年。
        事  實
戊○○係汽車駕駛人，於民國九十一年八月十三日晚上十時四十分許，駕駛車牌號碼
二Ｐ─二０五八號自用小客車沿雙向二車道之新竹市○○路往竹光路（由東往西）方
向快車道行駛，嗣行經「磐石路」與和平路八六巷口（起訴書誤載為「竹光路」與和
平路八六巷口）前無號誌三叉路口時，應注意並能注意汽車行駛時，駕駛人應注意車
前狀況，並隨時採取必要之安全措施，以避免危險事故之發生，而依當時之路況係晴
天、夜間有照明，且路面為乾燥之柏油路面，無障礙物、無缺陷，視距良好，並無不
能注意之情形，竟為撿拾掉落之行動電話，而疏未注意車前狀況，乃擦撞由甲○○所
駕駛亦違規在該交叉路口快車道「臨時停車」之車牌號碼ＪＱ－二六五二號自用小客
車左側車身及違規站立在該車牌號碼ＪＱ－二六五二號自用小客車左側車門邊快車道
上之行人丁○○，致當時坐在車牌號碼ＪＱ－二六五二號自用小客車內駕駛座上正轉
身右手肘靠在車窗上之甲○○受有右腕挫傷之傷害，丁○○則被撞擊彈起摔落數公尺
遠處，並當場昏迷送往國軍新竹醫院救治，而受有右側骨盆腔恥骨折、兩側膝擦、挫
傷、肢體多處擦傷及頭部外傷合併腦震盪之傷害。詎其明知已因駕駛前開車牌號碼二
Ｐ－二０五八號自用小客車之動力交通工具肇事致甲○○、丁○○受傷後，竟另基於
肇事逃逸之犯意，而未下車對甲○○、丁○○採取救護措施，隨即駕車逃逸。嗣其肇
事逃逸後，於翌日始出面至國軍新竹醫院向丁○○家屬坦承為肇事者，再於翌日（即
九十一年八月十五日）偕同丁○○之母至新竹市警察局第一分局自首，而在犯罪未發
覺前，向該管公務員即新竹市警察局第一分局警員乙○○自首申告犯罪，且陳述肇事
之經過，而接受裁判。案經甲○○、丁○○告訴由新竹市警察局第一分局報告臺灣新
竹地方法院檢察署檢察官偵查起訴。
      理  由
一、訊據被告戊○○固坦承過失傷害犯行，惟矢口否認有駕駛動力交通工具肇事，致
    人受傷而逃逸犯行，辯稱伊當時不知肇事，只知道有撞擊，伊有在新竹市○○路
    、磐石路口之磐石路旁停車往後察看，因無任何異狀才離去，嗣案發翌日伊發現
    引擎蓋受損，始主動查訪附近住家、大樓管理員，之後經新竹市○○路、磐石路
    口之大樓管理員丙○○告知當時確有女子被車輛撞擊後送到國軍醫院，伊乃到國
    軍醫院查詢找到告訴人即被害人丁○○及其家屬，再於隔天（即九十一年八月十
    五日）偕同被害人丁○○之母己○○至新竹市警察局第一分局自首云云。然查：
（一）右揭事實業據被害人甲○○、丁○○迭於警訊、偵查中及本院審理時前後一致
      指述綦詳，並據證人乙○○、聯電良福宿舍警衛丙○○分別到院結證屬實，復
      有道路交通事故調查報告表及被告於九十一年八月十五日自首時拍攝之肇事車
      輛車牌號碼二Ｐ－二０五八號自用小客車照片八張在卷足參。參以被告亦自承
      案發時確駕駛車牌號碼二Ｐ─二０五八號自用小客車行經該肇事地點時發生撞
      擊等情，足見本件車禍之肇事者確為被告無疑。
（二）按汽車行駛時，駕駛人應注意車前狀況，並隨時採取必要之安全措施，道路交
      通安全規則第九十四條第三項定有明文。被告為汽車駕駛人，自應遵守上開規
      定。詎被告應注意並能注意前開規定事項，而本件車禍發生時之路況係晴天、
      夜間有照明，且路面為乾燥之柏油路面，無障礙物、無缺陷，視距良好，並無
      不能注意之情形，亦有前開道路交通事故調查報告表可稽，竟乃為撿拾掉落之
      行動電話，而疏未注意車前狀況，乃擦撞由被害人甲○○所駕駛亦違規在該交
      叉路口快車道臨時停車之車牌號意車前狀況，乃擦撞由甲○○所駕駛亦違規在
      該交叉路口、快車道臨時停車之車牌號碼ＪＱ－二六五二號自用小客車左側車
      身及違規站立在該車牌號碼ＪＱ－二六五二號自用小客車左側車門邊快車道上
      之行人即被害人丁○○，因而肇致本件車禍，足見被告就本件車禍之發生確有
      過失甚明。第按，汽車臨時停車時，快車道、交叉路口均不得臨時停車；行人
      並不得在道路上任意坐、臥、蹲、立，阻礙交通，道路交通安全規則第一百十
      一條第一項第一、二款、第一百三十三條分別定有明文。揆諸前揭說明，本件
      車禍發生時，被害人甲○○係駕駛車牌號碼ＪＱ－二六五二號自用小客車「臨
      時停車」在肇事地點之三叉交叉路口，且占用部分快車道；而被害人丁○○則
      站立在該車牌號碼ＪＱ－二六五二號自用小客車左側車門邊快車道上，足見被
      害人甲○○、丁○○就本件車禍之發生，亦分別有違反前開規定之過失甚明。
      而本件車禍之肇事責任經送請臺灣省竹苗區車輛行車事故鑑定委員會鑑定結果
      ，亦認被告確有未注意車前狀況之過失，為肇事主因；被害人甲○○則有駕駛
      自用小客車在三叉丁字交叉路口佔用車道「停車」，而違反顯有妨害他車通行
      之處所不得停車規定之過失，被害人丁○○亦有在車道上站立阻礙交通，而違
      反行人不得在車道上任意站立阻礙交通規定之過失，同時均為肇事次因，有該
      鑑定委員會九十二年一月二十二日竹鑑字第九二０一二三號鑑定意見書在卷可
      參，經核與本院所為之前開認定大致相符。惟前開鑑定意見認被害人甲○○係
      違反「停車」之規定，然查被害人甲○○當時係依規定開警示燈「臨時停車」
      ，而非「停車」，業據被害人甲○○陳述屬實，故被害人甲○○違反道路交通
      規則之過失，乃係違反汽車「臨時停車」時，快車道、交叉路口均不得臨時停
      車之規定甚明，此部分之鑑定意見尚有失出，應予敘明。又本件車禍之肇事責
      任雖經臺灣省竹苗區車輛行車事故鑑定委員會鑑定結果如上，嗣再經公訴人送
      請臺灣省車輛行車事故覆議鑑定委員會覆議鑑定結果，雖亦認被告有相同之過
      失，然認被告之過失為本件車禍之肇事原因；而被害人甲○○、丁○○雖亦有
      前開相同之違規，惟認被害人甲○○、丁○○均無肇事因素，有該覆議鑑定委
      員會九十二年三月二十八日府覆議字第九二一０一九五號覆議意見書在卷可按
      。然按，被害人甲○○違反道路交通規則之過失，乃係違反汽車「臨時停車」
      時，快車道、交叉路口均不得臨時停車之規定，已如前述，且本件車禍發生時
      ，被害人甲○○既係違規「臨時停車」在不得臨時停車之交叉路口、快車道上
      ，而被害人丁○○亦違規站立之快車道上，終至被告因撿拾行動電話疏未注意
      車前狀況，而肇致本件車禍，實難認被害人甲○○、丁○○就本件車禍之發生
      無過失，故前開臺灣省車輛行車事故覆議鑑定委員會之覆議鑑定意見認被害人
      甲○○、丁○○就本件車禍之發生均無肇事因素過失部分，尚不足採信。然被
      害人甲○○、丁○○就本件車禍之發生雖均有前開所述之過失，惟仍無解於被
      告前開過失罪責之成立。又被告就本件車禍之發生，確有前開之過失，而被害
      人甲○○亦因之受有右腕挫傷之傷害，被害人丁○○則受有右側骨盆腔恥骨折
      、兩側膝擦、挫傷、肢體多處擦傷及頭部外傷合併腦震盪之傷害，有診斷證明
      書四份附卷可證（參九十一年度偵字第七０四七號偵查卷第１２、１３頁及九
      十一年度發查字第一０九八號卷第６、７頁），顯然被告之過失與被害人甲○○、丁○○之受有傷害，確有相當之因果關係。再者，被害人甲○○雖另指稱
      伊依目測判斷被告肇事時之車速應達時速六、七十公里等語，然被害人甲○○
      既係被害人之身分，且當時事出突然，又係目測，自難免有所失出，此外，復
      無其他積極證據足以證明被告肇事時車速確有時速六、七十公里超速（按此路
      段速限為時速四十公里）之情事，故被害人甲○○此部分之指述，尚難遽採為
      對被告不利之認定。
（三）第查，被告駕駛之車牌號碼二Ｐ─二０五八號自用小客車擦撞被害人甲○○所
      駕駛停放在該處之車牌號碼ＪＱ－二六五二號自用小客車左側車身及被害人丁○○時，乃發出很大之撞擊聲，且被害人丁○○被撞擊後猶彈起再摔落數公尺
      遠處，被害人甲○○駕駛之車牌號碼ＪＱ－二六五二號自用小客車左側車身駕
      駛座車門亦有明顯刮痕，而被告駕駛之車牌號碼二Ｐ─二０五八號自用小客車
      右前方擋風玻璃甚至造成裂痕、破損，引擎蓋右側及右前輪邊之右前側車身亦
      造成凹損等情，業據證人即位於肇事地點附近之聯電良福宿舍警衛丙○○到院
      證述屬實，並有車牌號碼二Ｐ─二０五八號、ＪＱ－二六五二號自用小客車車
      損照片五張在卷足參，足見被告肇事時撞擊力之大，參以被告自承知道發生撞
      擊等情觀之，顯然被告斷無不知肇事撞擊被害人丁○○之理。再者，被告雖辯
      稱伊肇事後有在新竹市○○路、磐石路口之磐石路邊停車往回看，因道路兩邊
      停滿車輛，且無任何異狀，伊始離開云云。然查，本件車禍發生時，因撞擊聲
      甚大，故位於肇事地點附近緊鄰磐石路邊之聯電良福宿舍警衛丙○○聽到撞擊
      聲即馬上出來查看，且肇事地點道路兩邊確依序停滿車輛，惟被害人甲○○所
      駕駛之車牌號碼ＪＱ－二六五二號自用小客車則係單獨「臨時停車」在慢車道
      與快車道間，乃據證人丙○○證述無訛，故被告前開所辯顯與事實不符，不足
      採信。此外，姑不論被告自首（詳如後述）之動機為何，然被告竟乃於肇事後
      翌日即探知被害人丁○○因本件車禍受傷送往國軍新竹醫院救治，亦足徵被告
      確於肇事時即已知悉已致被害人丁○○、甲○○受傷無疑。況被告就如何知悉
      被害人丁○○因本件車禍受傷送往國軍新竹醫院救治一節，雖陳稱係於翌日偕
      同友人莊智蘭至聯電良福宿舍詢問證人丙○○而得知云云，惟證人丙○○則證
      稱確信肇事後迄至本院審理訊問時並未有人向伊詢問過本件車禍之事等情明確
      ，顯然被告此部分之供述亦有不實。據此，被告就如何知悉被害人丁○○因本
      件車禍受傷送往國軍新竹醫院救治一節，乃為不實之陳述，顯然係為掩飾、隱
      匿其「肇事時」已明知肇事致被害人丁○○、甲○○受傷之事實，而欲製造其
      係「事後」始知悉肇事致被害人丁○○、甲○○受傷之假象，以脫免肇事致人
      受傷逃逸之罪責甚明。揆諸前開情節，被告肇事時確有明知肇事致被害人甲○○、丁○○受傷而逃逸之情事無疑。至被告辯稱當時不知肇事，只知道有撞擊
      ，並有在新竹市○○路、磐石路口之磐石路旁停車往後察看無任何異狀才離去
      ，且係翌日查訪證人丙○○始知悉已肇事致被害人丁○○受傷云云，則顯係飾
      詞卸責之詞，全然不足採信。
（四）綜上，事證已臻明確，被告犯行洵堪認定。
二、核被告因過失傷害人，所為係犯刑法第二百八十四條第一項前段之過失傷害罪；
    又駕駛動力交通工具肇事，致人受傷而逃逸，所為則係另犯刑法第一百八十五條
    之四之駕駛動力交通工具肇事致人受傷逃逸罪。其一過失行為同時致被害人甲○○、丁○○受傷，係一行為同時觸犯二相同罪名，應依刑法第五十五條想像競合
    犯之規定，仍從重依刑法第二百八十四條第一項前段之過失傷害罪處斷。又其所
    犯上開二罪，罪名不同，犯意各別，應予分論併罰。第查，被告肇事逃逸後，在
    過失傷害犯罪、駕駛動力交通工具肇事致人受傷逃逸犯罪未為該管公務員發覺前
    ，即於九十一年八月十五日向該管公務員即新竹市警察局第一分局警員乙○○自
    首申告犯罪，且陳述肇事之經過，而接受裁判，應依刑法第六十二條前段自首之
    規定，就其所犯上開二罪均依法減輕情刑，而不論其自首之動機為何。第按，汽
    車駕駛人，在快車道依規定駕車行駛，因行人或慢車不依規定，擅自進入快車道
    ，而致人受傷或死亡，依法應負刑事責任者，減輕其刑，道路交通管理處罰條例
    第八十六條第二項固有明文。惟依此規定得減輕其刑者，乃限於汽車駕駛人在快
    車道「依規定」駕車及因「行人」或「慢車」不依規定，擅自進入快車道為要件
    。查本件車禍之發生，被害人丁○○雖有不依規定，擅自進入快車道之違規、過
    失，已如前述，而符合前開「行人」不依規定，擅自進入快車道之要件；然另被
    害人甲○○違反汽車不得在快車道、交叉路口臨時停車規定之情形，則與前開需
    因「行人」或「慢車」不依規定，擅自進入快車道之要件不合。再者，道路交通
    安全規則第九十四條第三項之規定，即汽車行駛時，駕駛人應注意車前狀況，並
    隨時採取必要之安全措施，係汽車行駛時之一般性規定，於汽車行駛快車道時，
    亦有適用，故被告既違反該規定肇致本件車禍，亦與前開道路交通管理處罰條例
    第八十六條第二項規定之在快車道「依規定」駕車行駛要件不合。因此，本件被
    告所犯過失傷害部分，自無從再依道路交通管理處罰條例第八十六條第二項規定
    遞減輕其刑，一併敘明。爰審酌被告尚無不良素行，未曾受有期徒刑以上刑之宣
    告，有臺灣高等法院被告全國前紀錄表及臺灣新竹地方法院檢察署刑案資料查註
    紀錄表在卷足稽，且肇事逃逸後自行出面自首，並坦承過失傷害犯行，犯罪後態
    度原尚良好，然過失傷害犯行之過失情節非輕，被害人甲○○所受之傷害較輕，
    被害人丁○○所受之傷害較重，且肇事當時致被害人甲○○、丁○○受傷於不顧
    而逃逸，肇事逃逸犯罪之手段、情節及所生危害均重大，嗣後又意圖規避，多方
    飾詞矯辯否認肇事逃逸犯行，此部分之犯罪後態度不良，未見悔意，參以其於本
    院審理中雖未與被害人甲○○、丁○○達成民事和解，惟表達願與被害人甲○○
    、丁○○就民事部分和解之意，然因雙方和解之條件（金額）有所差距，被告僅
    願給付被害人丁○○新臺幣（下同）二十萬元，而被害人丁○○則要求賠償七十
    五萬元，有本院調解人無法調解說明及本院審判筆錄在卷足參等一切情狀，分別
    酌予量處如主文所示之刑，並定應執行刑。又被告雖未曾受有期徒刑以上刑之宣
    告，已如前述，然觀諸被告肇事逃逸犯罪後雖自首，然猶多方飾詞矯辯，且尚未
    與被害人達成民事和解，自難期其無再犯之虞，故不宜亦不應予以緩刑之宣告，
    附此敘明。
據上論斷，應依刑事訴訟法第二百九十九條第一項前段，刑法第二百八十四條第一項
前段、第一百八十五條之四、第五十五條、第六十二條前段、第五十一條第五款，罰
金罰鍰提高標準條例第一條前段，判決如主文。
本案經檢察官鍾曉亞到庭執行職務。
中      華      民      國    九十二    年      七      月      十六    日
                                  臺灣新竹地方法院交通法庭
                                      法  官  汪  銘  欽
右正本證明與原本無異。
如不服本判決，應於判決送達後十日內向本院提出上訴狀（應附繕本），上訴於臺灣
高等法院。
                                      書記官  江  靜  玲
中      華      民      國    九十二    年      七      月      十六    日
附錄法條：
刑法第二百八十四條第一項前段
因過失傷害人者，處六月以下有期徒刑、拘役或五百以下罰金。
刑法第一百八十五條之四：
駕駛動力交通工具肇事，致人死傷而逃逸者，處六月以上五年以下有期徒刑。


司法院資訊處製作；財團法人民間司法改革基金會備份。
